臺灣臺南地方法院民事判決
110年度勞訴字第74號
原      告  謝育彰  
訴訟代理人  郭家祺律師
被      告  樺棋營造股份有限公司


法定代理人  蔡憲浩  
訴訟代理人  顏忠恕  
上列當事人間請求給付資遣費等事件，本院於民國111年2月23日
言詞辯論終結，判決如下：
    主  文
被告應給付原告新臺幣壹拾肆萬陸仟肆佰參拾柒元，及自民國11
0年10月2日起至清償日止，按年息百分之五計算之利息。
被告應提繳新臺幣陸萬貳仟參佰伍拾壹元至原告於勞動部勞工保
險局設立之勞工退休金個人專戶。
被告應開立非自願離職證明書予原告。
訴訟費用由被告負擔。　　
本判決主文第一項得假執行；但被告如以新臺幣壹拾肆萬陸仟肆
佰參拾柒元為原告預供擔保，得免為假執行。
    事實及理由
壹、程序方面：
一、勞動事件以勞工為原告者，由被告住所、居所、主營業所、
    主事務所所在地或原告之勞務提供地法院管轄，勞動事件法
    第6條第1項前段定有明文。本件原告主張其受雇於被告，在
    被告所有停泊於台南市安平港之「樺緯輪」船上擔任船員，
    則依前揭規定，本院就本件訴訟，自有管轄權，合先敘明。
二、本件被告經合法通知，無正當理由未於言詞辯論期日到場，
    核無民事訴訟法第386條各款所列情形，爰依原告之聲請，
    由其一造辯論而為判決。
貳、實體方面：　　
一、原告起訴主張：
　㈠原告受雇於被告樺棋營造股份有限公司，在被告所有的「樺
    緯輪」船上擔任船員（幹練水手）。被告有未依法提繳勞工
    退休金（含以多報少之提繳不足額以及未提繳）、未依法給
    付民國110年6月份薪資之違法。被告因積欠廠商款項未還而
    於110年5月11日其所有之樺棋輪經法院查封，被告公司於11
    0年6月18日通知原告工作至110年6月20日即終止勞動契約，
    顯係違法解僱，原告因而於110年6月18日向台南市政府勞工
    局（轉介財團法人台南勞資事務基金會）申請勞資爭議調解
    ，於110年7月14日勞資爭議調解中主張資方違法解僱、未依
    法提繳勞工退休金及未按時發放薪資之違法損害勞工權益，
    依勞動基準法第14條第1項第5款「雇主不依勞動契約給付工
    作報酬」、第6款「雇主違反動契約或勞工法令，致有損害
    權益之虞者」，不經預告終止勞動契約，請求資方給付資遣
    費、勞退金、工資及發給非自願離職證明書等，但於110年7
    月14日經勞資爭議調解不成立。
　㈡被告應給付原告資遣費101,437元：原告之工作年資從107年6
    月19日至工作最後一日110年6月20日，工作年資合計3年又2
    天，平均工資為67,500元（月），資遣費應為101,437元【
    計算式：(67,500×1)+(67,500xl81/360）＝101,437元】。
　㈢被告未依法提繳勞工退休金致原告受有損害，應負損害賠償
    責任，依照原告每月工資金額，對照「勞工退休金月提繳工
    資分級表」的月提繳工資級距，即是被告每月依法應為原告
    提繳的勞工退休金金額，再核對被告實際提繳的退休金金額
    ，經核對計算後，被告因提繳工資級距高薪低報，產生提繳
    金額不足額以及未提繳之金額共計62,351元。
　㈣被告應給付原告110年6月份工資45,000元，原告之工資在110
    年5月份為薪資67,500元（底薪67,000元、年資加給500元）
    ，則110年6月份之工資計算6月1日至6月20日，應為45,000
    元【計算式：67,500x20/30=45,000元】。
　㈤被告應發給非自願離職證明書，故而勞工因非自願離職，依
    法得向雇主請求非自願離職證明書。原告符合非自願離職之
    情形，故被告應發給非自願離職證明書給原告。
　㈥聲明：⒈被告應給付原告146,437元，及自起訴狀繕本送達被
    告之翌日起至清償日止，按週年利率百分之5計算之利息。⒉
    被告應提撥62,351元至原告於勞工保險局之勞工退休金個人
    專戶。⒊被告應開立非自願離職證明書予原告。⒋就第⒈項請
    求，願供擔保，請准宣告假執行。
二、被告未於言詞辯論期日到場，亦未提出書狀為聲明或陳述。
三、得心證之理由： 
　㈠原告主張原告自107年6月19日起受雇於被告，在被告所有的
    「樺緯輪」船上擔任船員。被告於110年5月11日其所有之樺
    棋輪經法院查封，被告公司於110年6月18日通知原告工作至
    110年6月20日即終止勞動契約，原告因而於110年6月18日向
    台南市政府勞工局（轉介財團法人台南勞資事務基金會）申
    請勞資爭議調解，經於110年7月14日勞資爭議調解不成立。
　　因被告未依法為原告提繳勞工退休金（含提繳金額不足及未
    提繳），迄110年5月累計差額達62,351元【計算式如附表所
    示】，又未給付原告110年6月份工資45,000元等情，業據提
    出勞資爭議調解紀錄、原告請求款項計算明細及資遣費計算
    表、薪資明細表、勞工保險被保險人投保資料表、勞工退休
    金提繳明細、勞工退休金月提繳工資分級表、經濟部商業司
    商工登記公示資料查詢-「樺棋營造股份有限公司」（本院
    卷第23-44頁）各1份附卷可稽；而被告已於相當時期受合法
    通知，未於言詞辯論期日到場，復未提出任何書狀爭執，依
    民事訴訟法第280條第3項準用同第1項之規定，視同自認原
    告之主張，堪信原告主張之事實為真正。
　㈡工資由勞雇雙方議定之，並應全額直接給付勞工。工資之給
    付，除當事人有特別約定或按月預付者外，每月至少定期發
    給二次，並應提供工資各項目計算方式明細，勞動基準法第
    21條第1項、第22條第2項、第23條分別定有明文。本件被告
    未給付原告110年6月份工資45,000元，已如前述，則原告請
    求被告給付，自屬有據。　　　
　㈢按有下列情形之一者，勞工得不經預告終止契約：雇主不依
    勞動契約給付工作報酬，或對於按件計酬之勞工不供給充分
    之工作者。雇主違反勞動契約或勞工法令，致有損害勞工
    權益之虞者。勞動基準法第14條第1項第5款、第6款分別定
    有明文。又勞工適用本條例之退休金制度者，適用本條例後
    之工作年資，於勞動契約依勞動基準法第11條、第13條但書
    、第14條及第20條或職業災害勞工保護法第23條、第24條規
    定終止時，其資遣費由雇主按其工作年資，每滿一年發給二
    分之一個月之平均工資，未滿一年者，以比例計給；最高以
    發給六個月平均工資為限，不適用勞動基準法第17條之規定
    。勞工退休金條例第12條亦定有明文。原告主張被告未依法
    為原告提繳勞工退休金，又未給付原告110年6月份工資45,0
    00元屬實，既如前述，則原告依前揭規定終止勞動契約，並
    請求被告給付資遣費，於法有據。而原告之工作年資從107
    年6月19日至工作最後一日110年6月20日，工作年資合計3年
    又2天，平均工資為每月67,500元，原告請求資遣費101,437
    元【計算式：(67,500×1)+(67,500xl81/360）＝101,437元】
    ，為有理由。
　㈣次按雇主應為適用本條例之勞工，按月提繳退休金，儲存於
    勞保局設立之勞工退休金個人專戶。又雇主應為第7條第1項
    規定之勞工負擔提繳之退休金，不得低於勞工每月工資百分
    之6。勞工退休金自勞工到職之日起提繳至離職當日止。勞
    工退休金條例第6條第1項、第14條第1項、第16條前段分別
    定有明文。本件被告未依法為其提繳勞工退休金（含提繳金
    額不足及未提繳），迄110年5月累計差額達62,351元【計算
    式如附表所示】，已如前述，則原告依上開規定請求被告將
    提繳不足額62,351元補提繳至原告設於勞動部勞工保險局之
    勞工退休金個人專戶，亦屬有據。
　㈤再依就業保險法第11條第1項第1款規定可知，勞工因非自願
    離職，可依法申請就業保險的失業給付。且勞動契約終止時
    ，勞工如請求發給服務證明書，雇主或其代理人不得拒絕。
    勞動基準法第19條亦定有明文。另本法所稱非自願離職，指
    被保險人因投保單位關廠、遷廠、休業、解散、破產宣告離
    職；或因勞動基準法第11條、第13條但書、第14條及第20條
    規定各款情事之一離職。被保險人於離職退保後二年內，應
    檢附離職或定期契約證明文件及國民身分證或其他足資證明
    身分之證件，親自向公立就業服務機構辦理求職登記、申請
    失業認定及接受就業諮詢，並填寫失業認定、失業給付申請
    書及給付收據。第一項離職證明文件，指由投保單位或直轄
    市、縣（市）主管機關發給之證明；其取得有困難者，得經
    公立就業服務機構之同意，以書面釋明理由代替之。就業保
    險法第11條第3項；第25條第1項、第3項分別定有明文。本
    件原告既依勞動基準法第14條規定終止契約，依上開規定，
    自得請求被告交付非自願離職證明書。
四、從而，原告依兩造間勞動契約之法律關係及勞動基準法第22
    條第2項、第19條、勞工退休金條例第12條第1項、第31條第
    1項、就業保險法第11條第3項等規定，請求被告給付積欠薪
    資45,000元、資遣費101,437元，合計146,437元，及自起訴
    狀繕本送達翌日即110年10月2日起至清償日止，按周年利率
    百分之五計算之利息，及補提繳62,351元至原告勞退專戶，
    暨開立非自願離職證明書予原告，均有理由，應予准許，爰
    判決如主文第1、2、3項所示。
五、本件事證已臻明確，原告其餘攻擊防禦方法，核與判決結果
　　不生影響，爰不逐一論述。
六、本判決主文第一項部分，係就勞工之給付請求為雇主敗訴之
    判決，爰依勞動事件法第44條第1、2項規定依職權宣告假執
    行，並宣告被告提供相當擔保金額後，得免為假執行。
七、訴訟費用負擔之依據：民事訴訟法第79條。
中　　華　　民　　國　　111 　年　　3 　　月　　17　　日
                  勞動法庭法  官　李杭倫 
以上正本係照原本作成。
如對本判決上訴，須於判決送達後20日內向本院提出上訴狀。
如委任律師提起上訴者，應一併繳納上訴審裁判費。
中　　華　　民　　國　　111 　年　　3 　　月　　18　　日
                          書記官　黃怡惠